臺灣高雄地方法院刑事判決　　　　　　　95年度訴字第4229號
公　訴　人　臺灣高雄地方法院檢察署檢察官
被　　　告　甲○○
　　　　　　　　　　現另案於台灣屏東監獄執行中
上列被告因毒品危害防制條例案件，經檢察官提起公訴（95年度
毒偵字第7379號），本院判決如下：
    主  文
本件免訴。
    理  由
一、公訴意旨略以：被告甲○○基於施用第一級毒品海洛因之概
    括犯意，於民國95年8 月間連續在高雄市○○區○○路22巷
    8 號2 樓住處，施用第一級毒品海洛因數次，嗣於同年8 月
    16日、8 月30日分別經台灣高雄地方法院檢察署觀護人依法
    定期採集尿液檢體送驗後，始悉上情，因認被告涉犯毒品危
    害防制條例第10條第1 項之罪嫌等語。
二、按案件曾經判決確定者，應諭知免訴之判決，刑事訴訟法第
    302 條第1 款定有明文。又該項訴訟法上所謂一事不再理之
    原則，關於實質上一罪或裁判上一罪，均有其適用，有最高
    法院60年台非字第77號判例要旨足資參照。
三、次按刑事法若干犯罪行為態樣，本質上原具有反覆、延續實
    行之特徵，立法時既予特別歸類，定為犯罪構成要件之行為
    要素，則行為人基於概括之犯意，在密切接近之一定時、地
    持續實行之複次行為，倘依社會通念，於客觀上認為符合一
    個反覆、延續性之行為觀念者，於刑法評價上，即應僅成立
    一罪；學理上所稱「集合犯」之職業性、營業性或收集性等
    具有重複特質之犯罪均屬之。依毒品危害防制條例第2 條第
    1 項規定之「毒品」的定義，可知毒品因具有高度之成癮性
    及濫用性，即一方面因「耐藥性」影響，導致行為人必須逐
    漸增加施用劑量，方能達成相同效果；他方面則因「生理依
    賴性」及「心理依賴性」影響，導致行為人對毒品產生強烈
    渴求，終至不能根絕；由此可知，施用毒品之行為本身，顯
    然具有反覆性及延續性之特徵；準此，「施用毒品」即屬前
    揭「於立法已特別歸類具有重複特質」之犯罪，係屬集合犯
    之包括一罪。
四、經查：
  (一)被告另被訴基於施用第一級毒品海洛因之概括犯意，自95年
    9 月初某日起至96年1 月11日中午止，在屏東縣潮州鎮○○
    路156 之7 號居處房間內，以每日施用1 次之頻率，將海洛
    因摻水後以針筒注射之方式施用海洛因多次，因認涉有違反
    毒品危害防制條例第10條第1 項施用第一級毒品罪嫌，業經
    本院於96年3 月1 日以95年度訴字第4612號判決判處有期徒
    刑1 年，上開判決分別於96年3 月14日、96年3 月22日送達
    予檢察官及被告，並於96年4 月2 日確定在案，有卷附本院
    95年度訴字第4612號判決1 件、送達證書2 份可稽（見本院
    卷第50頁、第77頁、第78頁）。
  (二)又被告自95年8 月初某日起即開始施用第一級毒品海洛因，
    迄96年1 月11日伊入監執行之前一日中午止，期間均未曾間
    斷之事實，業據被告供稱：伊自95年8 月初起施用海洛因，
    最後一次施用海洛因之時點為96年1 月11日，伊於95年8 月
    30日經觀護人採尿後，仍繼續施用海洛因迄至96年1 月12日
    伊入監執行始停止施用等語（見本院卷第39頁），而被告於
    95年8 月16日、95年8 月30日經台灣高雄地方法院檢察署觀
    護人採尿送驗結果，均呈嗎啡陽性反應乙情，亦有台灣檢驗
    科技股份有限公司95年8 月31日編號KＺ000000000000號、95
    年9 月13日編號KＺ000000000000號濫用藥物尿液檢驗報告各
    1 紙在卷足憑（見偵卷第4 頁、第5 頁），而被告於95年9
    月初起旋即繼續施用第一級毒品海洛因，以每日施用1 次之
    頻率，將海洛因摻水置入注射針筒後注射施用，最後一次施
    用海洛因之時點為96年1 月12日入監執行前1 日中午等情，
    亦經被告於本院95年度訴字第4612號案件審理中供述至明（
    見本院卷第56頁），而被告於95年11月8 日上午10時35分許
    再次為警查獲，並採集其尿液送驗，亦確呈嗎啡陽性反應，
    則據本院95年度訴字第4612號判決認定在案，並有台灣檢驗
    科技股份有限公司濫用藥物尿液檢驗報告可憑（見本院卷第
    50頁、第51頁），經核被告供述伊於95年8 月30日經觀護人
    採尿送驗後，並未曾中斷其施用毒品犯行乙節與事實相符，
    應屬可採，足見本件被告因染有毒癮，故於「生理依賴性」
    及「心理依賴性」之影響下，自95年8 月初某日起至96年1
    月11日中午止，以每日施用1 次之頻率，持續施用海洛因，
    未曾間斷，其於上開期間各次施用海洛因之犯行，時、空密
    接，且所施用毒品之種類及方式亦均相同，顯見被告各次施
    用海洛因之行為，應係出於反覆、延續施用之單一行為決意
    ，揆諸前揭說明，在行為概念上，自應依上述論以包括一罪
    之集合犯，較為合理，也較符合社會通念。故被告本件施用
    海洛因犯行，既與上述經本院判決確定之施用第一級毒品犯
    行間具有集合犯之實質上一罪關係，而為同一案件，則依審
    判不可分之原則，本案即應為上開確定判決效力所及，揆諸
    前開說明，爰不經言詞辯論，逕為諭知免訴之判決。
據上論斷，應依刑事訴訟法第302 條第1 款、第307 條，判決如
主文。
中　　華　　民　　國　　96　　年　　4 　　月　　30　　日
              刑事第八庭  審判長法  官  李政庭
                                法  官  李育信
                                法　官  賴文姍
以上正本證明與原本無異。
如不服本判決，應於判決送達後10日內，向本院提出上訴狀。
中　　華　　民　　國　　96　　年　　4 　　月　　30　　日
                                書記官  王高山
